臺灣高雄地方法院刑事判決　　　　　　　96年度訴字第2233號
公　訴　人　臺灣高雄地方法院檢察署檢察官
被　　　告　乙○○
上列被告因違反毒品危害防制條例案件，經檢察官提起公訴（96
年度毒偵字第3895號），經本院合議庭改行簡式審判程序，判決
如下：
    主  文
乙○○施用第一級毒品，處有期徒刑柒月，減為有期徒刑月又
拾伍日，如易科罰金，以新臺幣壹仟元折算壹日。
    事  實
一、乙○○前於民國88年間，因施用毒品案件，經本院裁定送觀
    察、勒戒後，認有繼續施用毒品之傾向，再以裁定送強制戒
    治，於91年4 月16日強制戒治執行完畢釋放，並由臺灣高雄
    地方法院檢察署檢察官以91年度毒偵字第384 號為不起訴處
    分確定。詎猶未戒絕毒癮，在上述強制戒治執行完畢後5年
    內，明知海洛因業經公告列為毒品危害防制條例第2 條第2
    項第1 款之第一級毒品，不得非法持有、施用，復基於施用
    第一級毒品海洛因之犯意，於96年3 月14日凌晨0 時至同日
    上午8 時（不含警力拘束時間）間之某時，在高雄縣杉林鄉
    集來村通仙巷146 之11號住處，以將第一級毒品海洛因摻入
    香菸後點燃吸食之方式，施用第一級毒品乙次。嗣於96年3
    月14日上午8 時許，因駕駛已報失竊車牌號碼VU–8703號自
    小貨車（所涉竊盜部分，另案偵辦中），為警在屏東縣里港
    鄉○○路1 之36號臺糖加油站查獲，經其同意採尿送驗後，
    呈嗎啡陽性反應。
二、案經高雄縣政府警察局旗山分局報請臺灣高雄地方法院檢察
    署檢察官偵查起訴。
    理  由
一、按本案被告乙○○所犯係死刑、無期徒刑、最輕本刑為3 年
    以上有期徒刑以外之罪，其於準備程序就前揭被訴事實為有
    罪之陳述，經受命法官告知簡式審判程序之旨，並聽取其與
    公訴人之意見後，本院認無不得或不宜改依簡式審判程序進
    行之情形，爰依刑事訴訟法第273 條之1 第1 項規定，裁定
    本件由受命法官獨任進行簡式審判程序，合先敘明。
二、訊據被告對於前揭時、地施用第一級毒品1 次等情，於本院
    審理時坦承不諱（見本院96年10月12日審理筆錄），並查：
(一)、被告於96年3 月14日為警查獲時所採尿液，經送臺灣檢驗科
    技股份有限公司（下稱臺灣檢驗公司）以EIA 酵素免疫分析
    法、GC／MS氣相層析質譜法檢驗結果，該尿液中呈嗎啡陽性
    反應，有臺灣檢驗公司96年3 月26日KＺ000000000000號濫用
    藥物尿液檢驗報告、高雄縣政府警察局旗山分局毒品危害防
    制條例案件嫌犯代號與真實姓名對照表各1 份（見警卷第17
    、18頁）在卷可稽。
(二)、按海洛因施用入人體後水解還原成嗎啡，再循嗎啡之代謝方
    式排出體外，業據行政院衛生署藥物食品檢驗局73藥檢壹字
    第030221號函說明綦詳；而使用海洛因後，尿液可檢出嗎啡
    最長時間，與服用劑量、服用頻率、服用方式、飲用水量之
    多寡、個人體質及其代謝情況等因素有關，依個案而異。依
    據文獻Clarke's Isolation of Drugs 第2 版記述：海洛因
    服用後於24小時內，經由尿液排出之量可達施用劑量之80％
    。另Michael L.Smith 等人針對不同受試者，以注射方式給
    予1 次劑量3mg 至12mg海洛因進行試驗，結果顯示注射劑量
    增加，可檢出嗎啡陽性反應（濃度高於或等於300ng/ml）之
    時間亦有延長之趨勢，而不同受試者可檢出嗎啡陽性之時間
    各異，平均為1 至2 天，惟部分注射12mg海洛因者，至72小
    時仍可檢出微量嗎啡成分，故若服用高劑量海洛因，其尿液
    在72至96小時內，仍有檢出嗎啡成分可能性，但以嚴重海洛
    因濫用者之可能性較高，此據行政院衛生署管制藥品管理局
    92年2 月7 日管檢字第0920000881號函說明綦詳。是服用海
    洛因後，最低於24小時內即可由尿液檢測出嗎啡陽性反應。
(三)、再者，前揭臺灣檢驗科技股份有限公司載明係以GC/MS （即
    氣相層析質譜儀分析法）方法作為確認檢驗之方式，而該方
    法之原理係檢品經氣化後，通過層析管分離純化，再將純化
    後之成分循序送入質譜儀做個別鑑定。因質譜儀所測定之圖
    譜，在化學上被公認具有指紋特性，故可據以完全判定該檢
    品係為何種化合物。職是，臺北榮民總醫院即認為「若以氣
    相層析質譜儀（GC/MS） 作藥物及其代謝產物之定性及定量
    分析，幾乎不會有偽陽性反應產生」，此經該院83年4 月7
    日以83北總內字第3059號函示明確。
(四)、綜上所述，被告之尿液經以氣相層析質譜儀分析法檢驗，既
    呈嗎啡陽性反應，且可待因與嗎啡濃度分別為520ng/ml、
    5190ng/ml ，顯見被告應有在上開採尿時間即96年3 月14日
    上午10時55分（為警採尿時）許回溯24小時內之某時施用第
    一級毒品海洛因之行為甚明。其於本院審理時自承96年3 月
    14日當日，在查獲前曾施用毒品一節顯與事實相符，堪信為
    真實。
(五)、又被告前於88年間，因施用毒品案件，經本院裁定送觀察、
    勒戒後，認有繼續施用毒品之傾向，再以裁定送強制戒治，
    於91年14月16日強制戒治執行完畢釋放等情，有臺灣高等法
    院被告前案紀錄表1 份在卷可參，其於強制戒治執行完畢釋
    放後5 年內，復犯本件施用第一級毒品之犯行，事證明確，
    核與毒品危害防制條例第23條第2 項規定相符，依法應予論
    科。
三、核被告所為，係犯毒品危害防制條例第10條第1 項之施用第
    一級毒品罪。被告持有第一級毒品海洛因進而施用，其持有
    之低度行為應為施用之高度行為所吸收，不另論罪。爰審酌
    被告前已有施用毒品之不良素行，歷經觀察勒戒、強制戒治
    程序猶施用之，顯見其戒毒意志不堅，本不宜寬貸，惟念其
    施用毒品乃自戕一己之身體健康，對社會造成之危害尚非直
    接鉅大，且犯後坦承犯行，態度良好等一切情狀，量處如主
    文所示之刑。又本件被告犯罪時間，在96年4 月24日以前，
    合於中華民國96年罪犯減刑條例所定減刑條件，應依該條例
    第2 條第1 項第3 款規定減其宣告刑二分之一，並依同條例
    第9 條，諭知如主文所示易科罰金之折算標準，以期自新。
四、臺灣高雄地方法院檢察署檢察官96年度毒偵字第6565號移送
    併辦意旨書略以：被告乙○○基於施用第一級毒品海洛因之
    接續犯意，於96年6 月初至同年月29日下午7 時10許向前回
    溯24小時內之某時止（遭警方公權力拘束之時間除外），在
    高雄縣杉林鄉山上某處，施用第一級毒品海洛因多次。因認
    被告上開行為亦涉有施用第一級毒品犯行，該犯行與本件被
    訴施用第一級毒品犯行有集合犯之實質上一罪關係，應由本
    院併案審理云云。惟按刑法第56條關於連續犯之規定已於95
    年7 月1 日刪除，參照該條修正理由之說明，謂「對繼續犯
    同一罪名之罪者，均適用連續犯之規定論處，不無鼓勵犯罪
    之嫌，亦使國家刑罰權之行使發生不合理之現象」、「基於
    連續犯原為數罪之本質及刑罰公平原則之考量，爰刪除有關
    連續犯之規定」等語，即係將本應各自獨立評價之數罪，回
    歸本來就應賦予複數法律效果之原貌。因此，就刑法修正施
    行後多次施用毒品之犯行，採一罪一罰，始符合立法本旨（
    最高法院96年8 月1 日96年度第9 次刑事庭會議決議可資參
    照）。經衡前揭併辦意旨所指犯行，與本件論罪之行為時間
    （96年3 月14日）相距2 月有餘，客觀上已難認其係在密切
    接近之一定時間為之，於刑法評價上，依社會健全觀念，要
    難認彼此具有集合犯之一罪性質，而為數罪之評價，始符合
    刑罰公平原則。是被告縱有如檢察官併辦意旨所指施用第一
    級毒品海洛因之犯行，亦應與本案犯行分論併罰，並無集合
    犯之實質上一罪關係，此部分應退回由檢察官另為適法之處
    理，附此敘明。
據上論斷，應依刑事訴訟法第273 條之1 第1 項、第299 條第1
項前段，毒品危害防制條例第10條第1 項，刑法第11條前段、第
41條第1 項前段，中華民國96年罪犯減刑條例第2 條第1 項第3
款、第7 條、第9 條，判決如主文。
本案經檢察官甲○○到庭執行職務。
中　　華　　民　　國　　96　　年　　10　　月　　23　　日
                  刑事第五庭    法　官  李殷君
以上正本證明與原本無異。
如不服本判決應於收受本判決後10日內向本院提出上訴書狀，並
應敘述具體理由，如未敘述上訴理由者，應於上訴期間屆滿後20
日內補提理由書狀於本院（均須按他造當事人之人數附繕本）「
切勿逕送上級法院」。
中　　華　　民　　國　　96　　年　　10　　月　　23　　日
                                書記官  陳昱良
附錄本案論罪科刑法條
毒品危害防制條例第10條
施用第一級毒品者，處 6 月以上 5 年以下有期徒刑。
施用第二級毒品者，處 3 年以下有期徒刑。
